【裁判字號】    95,上易,1826
【裁判日期】    951226
【裁判案由】    誣告
【裁判全文】
臺灣高等法院刑事判決                95年度上易字第1826號
上訴人  台灣板橋地方法院檢察署檢察官
被  告  乙○○
上列上訴人因被告誣告案件，不服台灣板橋地方法院95年度易字
第740號，中華民國95年6月12日第一審判決（起訴案號：台灣板
橋地方法院檢察署94年度偵緝字第1930號），提起上訴，本院判
決如下：
    主  文
原判決撤銷。
乙○○未指定犯人，而向該管公務員誣告犯罪，處有期徒刑月
，如易科罰金，以銀元參佰元即新台幣玖佰元折算壹日。
    事  實
一、乙○○明知其所簽發之泛亞商業銀行支票乙張（票號為PB00
    00000號、帳號000000000000號）已支付予友人丙○○使用
    並未失竊，竟基於意圖使不特定人受竊盜或侵占遺失物罪追
    訴之刑事處分之不確定故意，於民國93年8月16日，向泛亞
    商業銀行申報掛失止付，並填具遺失票據申報書由泛亞銀行
    經由票據交換所轉報台北縣、市政府警察局報請協助偵查侵
    占遺失物及竊盜罪嫌，未指定犯人，而向該管公務員誣告犯
    罪。嗣經輾轉取得支票之甲○屆期提示兌領，遭付款銀行以
    掛失為由拒絕給付，為警循線查悉上情。
二、案經台北縣政府警察局蘆洲分局報請台灣板橋地方法院檢察
    署檢察官偵查聲請簡易判處刑，原審改依通常程序審判。
    理  由
一、被告乙○○經本院合法傳喚並未到庭陳述，惟其於偵查時固
    坦承確有申報票號PB0000000號支票遺失之事實，然堅決否
    認有何未指明犯人，而向該管公務員誣告犯罪之犯行，辯稱
    ：伊接獲寶華銀行（即前泛亞銀行）通知補蓋該支票之印章
    （即小章）時，伊始發現遺失該張支票，銀行行員指示伊辦
    理掛失止付，並申報票據遺失等語。惟查：
（一）被告確有於93年8月16向寶華商業銀行辦理票號PB000000
      0號支票掛失止付，並填具遺失票據申報書報請臺北縣政
      府警察局協助偵查侵占遺失物及竊盜罪嫌，經臺灣票據交
      換所函請臺北縣政府警察局蘆洲分局偵查申報票據遭竊乙
      事是否屬實各節，業據被告於檢察官偵訊時自承在卷（詳
      94年度偵緝字第1930號卷第5至6頁），且有遺失票據申請
      書、票據掛失止付通知書、臺灣票據交換所93年8月31日
      台票總字第0930008155號函（均影本）附卷可稽。嗣上開
      支票由甲○於同日向華南商業銀行新店分行提示，以經掛
      失止付為由退票，復經證人甲○於警詢中證述在卷（詳94
      年度偵字第9569號卷第6至8頁），復有上開支票正反面、
      退票理由單（均影本）在卷可憑。
（二）而上開支票係被告交予丙○○後，交予證人莊佳富再轉交
      證人楊麗娟調借現金，又經證人楊麗娟持以向證人甲○調
      借現金乙節，業據證人丙○○、莊佳富、楊麗娟及甲○分
      別於警、偵訊及原審訊問時證述在卷（詳94年度偵字第95
      69號卷第6至21頁、第45至46頁、94年度偵緝字第1930號
      卷第28至29頁及原審95年度簡字第1790號卷第23頁至30
      頁），另據證人莊佳富、楊麗娟於警訊及原審偵審中所證
      ，被告前往向楊麗娟取回支票之際，並未提及該支票為其
      所遺失，並且向莊佳富索取35000元之票款，被告之支票
      既未如期兌現，並未受有任何損害，竟向莊佳富索取票款
      ，又佯稱會將票款交予持票人楊麗娟，卻將票款私吞，事
      後亦未向楊麗娟提及票款之事，被告所為顯與一般遺失票
      據後之反應，必定告知持票人該票據係被竊之常情不合。
      雖然證人丙○○於原審及本院改稱：系爭支票是伊在乙○
      ○房間內竊得的，乙○○並未持該張支票委託伊調借現金
      等語，但與其在警訊及偵查中之陳述不符，參酌證人莊佳
      富於原審偵審時之陳述證稱：系爭支票跳票後，丙○○告
      訴伊，乙○○因賭博輸錢才開立系爭支票予丙○○等語（
      詳94年度偵緝字第1930號卷第28頁、原審95年度簡字第
      1790號卷第27頁），足見證人丙○○於警訊及檢察官偵查
      中之陳述具有較可信之特別情況，且為證明犯罪事實存否
      所必要，依刑事訴訟法第159條之2之規定，自得為證據，
      足見被告確有前述之誣告犯行，事證已臻明確。
二、核被告所為係犯刑法第171條第1項之未指定犯人誣告罪。原
    審未詳加審究，遽為無罪之諭知，自有可議。檢察官上訴意
    旨執此指摘原判決不當求為撤銷改判，為有理由，自應將原
    判決撤銷改判。爰審酌被告行為後，否認犯行，並無悔意，
    且向持票託人調借現款之莊佳富索取票面金額之35000元等
    一切情狀，量處有期徒刑3月，並諭知易科罰金之折算標準
    （按行為後法律有變更者，適用行為時之法律。但行為後之
    法律有利於行為人者，適用最有利於行為人之法律，刑法第
    2 條第1項定有明文。本件被告於行為時之刑法第41條第1項
    前段規定：「犯最重本刑為5年以下有期徒刑以下之刑之罪
    ，而受6個月以下有期徒刑或拘役之宣告，因身體、教育、
    職業、家庭之關係或其他正當事由，執行顯有困難者，得以
    1 元以上3元以下折算一日，易科罰金。」又被告行為時之
    易科罰金折算標準，修正前罰金罰鍰提高標準條例第2條前
    段（現已刪除）規定，就其原定數額提高為100倍折算1日，
    則
    本件被告行為時之易科罰金折算標準，應以銀元300元折算1
    日，經折算為新臺幣後，應以新臺幣900元折算為1日。惟95
    年7月1日修正公布施行之刑法第41條第1項前段則規定：「
    犯最重本刑為五年以下有期徒刑以下之刑之罪，而受六個月
    以下有期徒刑或拘役之宣告者，得以新臺幣一千元、二千元
    或三千元折算一日，易科罰金。」比較修正前後之易科罰金
    折算標準，以95年7月1日修正公布施行前之規定，較有利於
    被告，則應依刑法第2條第1項前段，適用修正前刑法第41條
    第1項前段規定，定其折算標準）。
三、被告經合法傳喚，無正當理由不到庭，爰不待其陳述，逕行
    判決。
據上論斷，應依刑事訴訟法第369條第1項前段、第364條、第299
條第1項前段、第371條，刑法第171條第1項、修正前刑法第41條
第1項，修正前罰金罰鍰提高標準條例第1條前段、第2條，判決
如主文。
本案經檢察官許仲螢到庭執行職務。
中    華    民    國    95    年    12    月    26    日
                  刑事第六庭    審判長法  官  林堭儀
                                      法  官  郭豫珍
                                      法  官  莊謙崇
以上正本證明與原本無異。
不得上訴。
                                      書記官  林旻弘
中    華    民    國    95    年    12    月    28    日
附錄本案論罪科刑法條
中華民國刑法第171條
未指定犯人，而向該管公務員誣告犯罪者，處1年以下有期徒刑
 、拘役或3百元以下罰金。
未指定犯人，而偽造、變造犯罪證據，或使用偽造、變造之犯罪
證據，致開始刑事訴訟程序者，亦同。


司法院資訊處製作；財團法人民間司法改革基金會備份。
